臺灣橋頭地方法院刑事判決
111年度交簡上字第35號
上  訴  人  
即  被  告  陳東漢


上列上訴人即被告因過失傷害案件，不服本院橋頭簡易庭民國11
1 年1 月22日110 年度交簡字第2233號第一審簡易判決（原聲請
簡易判決處刑案號：110 年度偵字第11056 號），提起上訴，本
院管轄之第二審合議庭判決如下：
    主  文
上訴駁回。
陳東漢緩刑貳年。
    事  實
一、陳東漢（所涉肇事逃逸部分，另經本院以110 年度交訴字第
    28號判決無罪，經上訴後，現由臺灣高等法院高雄分院以11
    1 年度交上訴字第39號審理中）考領有普通重型機車駕駛執
    照，於民國109 年12月29日9 時43分許，騎乘車牌號碼000-
    0000號普通重型機車，沿高雄市梓官區信義路由北往南方向
    行駛於外側快車道，行經該路段與忠孝路交岔路口欲左轉忠
    孝路往東方向行駛時（信義路路段近前述交岔路口之地面標
    繪有禁止變換車道之雙白實線，並設有機慢車兩段左轉標誌
    ），本應注意駕駛人應遵守道路交通標誌、標線、號誌之指
    示，而雙白實線設於路段中，用以禁止行車變換車道，且機
    車行駛至交岔路口，其轉彎應依標誌或標線之規定行駛，而
    機慢車兩段左轉標誌，係用以告示左轉機車駕駛人應遵照號
    誌指示，在號誌顯示允許直行時先行駛至右前方路口之左轉
    待轉區等待左轉，待該方向號誌顯示允許直行後，再行續駛
    ，以兩段方式完成左轉，而依當時天候晴、日間自然光線，
    柏油路面乾燥、無缺陷、無障礙物、視距良好，並無不能注
    意之情事，竟疏未注意及此，貿然跨越雙白實線即禁止變換
    車道線至內側快車道後逕行左轉忠孝路，適有吳文太駕駛車
    牌號碼00-0000 號自用小貨車搭載陳富蘭，沿信義路同向行
    駛於內側快車道至該處，為閃避陳東漢騎乘之機車而衝撞中
    央分隔島後，人車翻覆，致吳文太受有左小腿挫擦傷之傷害
    ，陳富蘭則受有前胸嚴重挫傷之傷害。嗣經警據報到場處理
    ，並調閱現場監視器錄影畫面後，循線查悉上情。
二、案經吳文太、陳富蘭訴由高雄市政府警察局岡山分局（下稱
    岡山分局）報告臺灣橋頭地方檢察署（下稱橋頭地檢署）檢
    察官偵查後，聲請簡易判決處刑。
    理  由
一、證據能力部分：
    檢察官及被告陳東漢於本院第二審審判程序中，對於本案相
    關具有傳聞性質的證據資料均同意有證據能力（見交簡上卷
    第96頁），且本院審酌該等傳聞證據製作時之情況，並無違
    法不當之瑕疵，以之作為證據，應屬適當，故依刑事訴訟法
    第159 條之5 第1 項規定，認該等傳聞證據均有證據能力。
    又其餘憑以認定本案之非供述證據，查無違反法定程序取得
    之情，依刑事訴訟法第158 條之4 規定反面解釋，亦均有證
    據能力。
二、認定犯罪事實所憑之證據及理由：
　㈠上開犯罪事實，業據被告於偵查、本院準備及審判程序中均
    坦承不諱（見偵卷第24頁；交簡上卷第68至69、89、91、96
    、98頁），核與證人即告訴人吳文太、陳富蘭於警詢中之證
    述大致相符（見警卷第17至19、21至22、27至29、31至32頁
    ），並有光雄長安醫院109 年12月30日岡劉醫字第65000、6
    4998號診斷證明書、道路交通事故現場圖、道路交通事故調
    查報告表㈠、㈡-1各1 份、道路交通事故談話紀錄表2 份、道
    路交通事故照片47張、行車紀錄器錄影畫面截圖4 張、監視
    器錄影畫面截圖2 張、行車紀錄器及監視器錄影光碟1 片、
    GOOGLE MAP街景圖1 張在卷可稽（見警卷第1 至2 、15至16
    、23、33、39至44、55至69、79至81頁；偵卷第51頁、光碟
    片/錄音帶存放袋內），足認被告前揭任意性自白與事實相
    符，洵堪採為認定事實之依據。
　㈡按機車行駛至交岔路口，其轉彎，應依標誌或標線之規定行
    駛；機慢車兩段左轉標誌，用以告示左轉機車駕駛人應遵照
    號誌指示，在號誌顯示允許直行時先行駛至右前方路口之左
    轉待轉區等待，俟該方向號誌顯示允許直行後，再行續駛，
    以兩段方式完成左轉；駕駛人駕駛汽車，應遵守道路交通標
    誌、標線、號誌之指示；雙白實線設於路段中，用以分隔同
    向車道，並禁止變換車道，道路交通安全規則第99條第2 項
    、第90條第1 項、道路交通標誌標線號誌設置規則第65條、
    第149條第1 項第7 款分別訂有明文。經查，被告考領有普
    通重型機車駕駛執照，有被告之公路監理電子閘門證號查詢
    機車駕駛人查詢結果1 紙在卷可稽（見警卷第51頁），對於
    前引規定應知之甚詳，佐以事故發生當時天候晴、日間自然
    光線、柏油路面乾燥、無缺陷、無障礙物、視距良好等情事
    ，有前揭道路交通事故調查報告表㈠1 紙及現場照片47張存
    卷可查，當可知被告騎車發生本案交通事故前，並無不能注
    意之情形。詎被告於前揭時、地，騎乘機車行至前揭交岔路
    口欲左轉忠孝路往東方向行駛時，疏未注意駕駛人應遵守道
    路交通標誌、標線、號誌之指示，而雙白實線設於路段中，
    用以禁止行車變換車道，且機車行駛至交岔路口，其轉彎應
    依標誌或標線之規定行駛，而機慢車兩段左轉標誌，係用以
    告示左轉機車駕駛人應遵照號誌指示，在號誌顯示允許直行
    時先行駛至右前方路口之左轉待轉區等待左轉，待該方向號
    誌顯示允許直行後，再行續駛，以兩段方式完成左轉，即貿
    然跨越雙白實線即禁止變換車道線至內側快車道後逕行左轉
    忠孝路，因而肇致本案交通事故，其駕駛行為自有違反上開
    注意義務之過失甚明。又告訴人因本案交通事故受有前揭傷
    勢，已如前述，是被告上開過失行為與告訴人受傷之結果間
    具有相當因果關係，要屬無疑。
  ㈢從而，本案事證明確，被告犯行堪以認定，自應依法論科。
三、論罪科刑：
    核被告所為，係犯刑法第284 條前段之過失傷害罪。 
四、上訴意旨略以：被告坦承犯行並於原審判決後與告訴人和解
    成立且支付完畢，請從輕量刑，並給予緩刑宣告等語。
五、駁回上訴之理由：
　㈠按關於刑之量定，係實體法上賦予法院得為自由裁量之事項
    ，倘原審法院已斟酌刑法第57條各款所列情狀，而未有逾越
    法律所規定之範圍，或濫用其權限，即不得任意指摘為違法
    （最高法院72年台上字第6696號判決、75年台上字第7033號
    判決意旨參照）。
　㈡經查，原審判決依具體個案認定事實，認被告上開犯行事證
    明確，審酌被告駕車上路，本應謹慎注意，以維護自身及其
    他參與道路交通者之安全，竟未注意上開交通法規，致吳文
    太所駕駛之自用小貨車為閃避而人車翻覆，造成告訴人分別
    受有上揭傷害，實有不該。復考量被告過失之程度、情節、
    告訴人分別所受傷勢；兼衡被告雖有調解意願，惟雙方差距
    過大，致迄未與告訴人達成和解，致告訴人之損害尚未能填
    補；暨被告自述國小畢業之智識程度、勉持之經濟狀況、品
    行等一切情狀，援引刑事訴訟法第449 條第1 項前段、第3 
    項、第454 條第2 項等規定，逕以簡易判決就被告所犯上開
    之罪量處拘役50日，並諭知易科罰金之折算標準，經核原審
    判決認事用法，均無不合，且在量刑上已具體斟酌刑法第57
    條各款所列情狀，本於被告之責任為基礎，並未偏執一端，
    而有失輕重之情事，亦未逾越法定範圍，依前揭說明，難謂
    原審量刑有何違法或失當之處，至被告於原審判決後與告訴
    人和解，此部分則另由本院考量予以緩刑（詳後述）。從而
    ，原審判決認事用法及量刑既均無不當，被告之上訴為無理
    由，應予駁回。至原審判決就被告前開騎乘機車過失行為之
    事實認定部分，雖業已論述被告騎乘機車跨越雙白實線即禁
    止變換車道線至內側快車道之事實，惟漏未論引道路交通安
    全規則第90條第1 項所示「駕駛人駕駛汽車，應遵守道路交
    通標誌、標線、號誌之指示」之規定，應屬漏未記載，惟並
    不影響原審判決就被告本案犯罪事實之認定，併予補充敘明
    。
六、末查被告前未曾因故意犯罪受有期徒刑以上刑之宣告，此有
    被告之臺灣高等法院被告前案紀錄表1 份在卷可按（見交簡
    上卷第85頁），其因一時不慎，致罹刑章，然其於偵查及本
    院審理中，已坦承犯行，且於原審判決後與告訴人和解成立
    ，並實際支付完畢等情，有和解書及本院辦理刑事案件電話
    紀錄查詢表各1 份在卷可稽（見交簡上卷第19、55頁），以
    實際行動填補其所肇生之損害，顯見被告犯後已有積極面對
    、反省負責之態度，依上開情狀可認被告經此偵審及科刑程
    序後，當能知所警惕，應無再犯之虞，考量刑罰之社會一般
    預防及就本案具體個案特別預防之要求，本院因認被告所受
    宣告刑以暫不執行為適當，爰依刑法第74條第1 項第1 款之
    規定，併予宣告如主文第2 項所示之緩刑期間，以啟自新。
據上論斷，應依刑事訴訟法第455 條之1 第1 項、第3 項、第36
8 條，刑法第74條第1 項第1 款，判決如主文。
本案經檢察官靳隆坤聲請以簡易判決處刑，上訴人即被告上訴後
，檢察官彭斐虹到庭執行職務。
中　　華　　民　　國　　111 　年　　5 　　月　　19　　日
                  刑事第七庭    審判長法　官  周佑倫

                                      法  官  林新益  

                                      法  官  蔡宜靜
以上正本證明與原本無異。
不得上訴。
中　　華　　民　　國　　111 　年　　5 　　月　　24　　日
                                      書記官  鄧思辰
附錄本判決論罪科刑之法條：
刑法第284條
因過失傷害人者，處一年以下有期徒刑、拘役或十萬元以下罰金
；致重傷者，處三年以下有期徒刑、拘役或三十萬元以下罰金。

卷證目錄對照表 1.高雄市政府警察局岡山分局高市警岡分偵字第11072115300 號卷，稱警卷。 2.臺灣橋頭地方檢察署110 年度偵字第11056號卷，稱偵卷。 3.本院111 年度交簡上字第35號卷，稱交簡上卷。